臺灣臺中地方法院行政訴訟判決　　　　　 
                                   110年度交字第15號
原      告  何祥豪  


被      告  臺中市交通事件裁決處
                      設臺中市○○區○○○路00號
代  表  人  黃士哲    住同上
訴訟代理人  黃曉妍律師
上列當事人間交通裁決事件，原告不服被告民國109 年12月14日
中市裁字第68-ZCA815803號裁決書，提起行政訴訟，本院判決如
下：
    主  文
原告之訴駁回。
訴訟費用新臺幣參佰元由原告負擔。
    事實及理由
一、程序事項：按行政訴訟法第237 條之7 規定，交通裁決事件
    之裁判，得不經言詞辯論為之。本件屬交通裁決事件，依兩
    造所述各節及卷內資料其事證已臻明確，本院認無經言詞辯
    論之必要，爰不經言詞辯論而為判決。
二、事實概要：原告所有號牌AYV-0032號自用小客車（下稱系爭
    車輛）於民國109 年8 月10日7 時58分許，行經國道1 號南
    向171.7 公里，因「行駛高速公路違規使用路肩（非開放時
    段) 」之違規行為，遭民眾於109 年8 月14日檢具事證檢舉
    ，經內政部警政署國道公路警察局第三公路警察大隊（下稱
    舉發機關）員警認定該車違反道路交通管理處罰條例第33條
    第1 項第9 款之規定，逕行對車主即原告掣開第ZCA815803
    號違反道路交通管理事件通知單。原告未於到案期限檢具事
    證及應歸責人相關資料，向被告告知應歸責人，被告即依道
    路交通管理處罰條例第85條第4 項規定，推定原告有過失，
    並依道路交通管理處罰條例第85條第1 項後段「仍依本條例
    各該違反條款規定處罰」之規定，續於109 年12月14日以中
    市裁字第68-ZCA815803號裁決書（下稱原處分），依道路交
    通管理處罰條例第33條第1 項第9 款、第63條第1 項第1 款
    及「違反道路交通管理事件統一裁罰基準表」之規定，按期
    限內到案之基準，裁處原告第1 階段罰鍰新臺幣（下同）
    4,000 元，並記違規點數1 點。原告不服，提起本件行政訴
    訟。
三、原告主張略以：行駛國道一路南下168 公里處看到行駛路肩
    燈號為綠燈可行駛路肩燈號，被告提供的違規照片，沒有拍
    到綠燈可行駛路肩燈號等語，並聲明：原處分撤銷，訴訟費
    用由被告負擔。
四、被告答辯則以：
  ㈠本件應適用之法律依據為道路交通管理處罰條例第33條第1項
    第9 款、第63條第1 項第1 款、第7 條之1 、第85條第1項
    及第4 項、高速公路及快速公路交通管制規則第9 條第1項
    第2 款等規定。㈡
　㈡案經轉據舉發機關109 年11月10日國道警三交字第109370314
    7號函復說明略以：「為因應『國道一號增設銜接台74線系統
    交流道工程，道路主管機關即交通部高速公路局中區養護工
    程分局，於108 年9 月2 日起調整國道一號豐原至大雅交流
    道南下路段，於下午尖峰時段（16-19 時) 實施機動開放路
    肩，並透過路上電子資訊看板及三面轉板播放機動開啟路肩
    訊息，請用路人依照指示行駛，勿違規行駛路肩，保障先行
    安全與順暢，合先敘明。…有關AYV-0032號車於109 年8月10
    日7 時58分，在國道一號南向171.7 公里處行駛路肩違規案
    ，係民眾現場目睹該車違規，以科學儀器取得證據資料向本
    大隊提出檢舉。本大隊爰依『道交條例』第7 條之1 …之規定
    ，經查證屬實後，依據『道交條例』第33條第1 項第9 款『未
    依規定行駛路肩』之規定，依法填製國道警交第ZCA000000 
    號違規通知單逕行舉發，本大隊依事實舉發並無不當。本案
    查其違規時間、路段並無實施機動開放路肩通行措施（經查
    該路段是因事故車多實施機動開啟路肩通行時間為8 時20分
    起至9 時0 分) ，本大隊依事實製單舉發並無疑義，違規屬
    實」。
  ㈢次查舉發機關檢附之採證光碟，確認檢舉民眾行車紀錄器畫
    面時間2020/08/10 07 ：08：23時至07：08：49時檢舉民眾
    車輛（下稱該車) 行駛於國道一號南向171.1 公里路段，當
    時大部分車輛均依序排隊緩慢前進，少數車輛利用路肩超越
    主線道排隊之車輛，07：08：50時至07：08：52時號牌
    AYV-0032號小客車（下稱系爭車輛) 行駛路肩超越依序排隊
    之主線道車輛等情。
  ㈣原告主張被告認不足採。蓋因：㈠依上揭說明，高速公路路  
    肩  係提供有特殊狀況之車輛暫停及救護車、警車、公務車
    於執行公務或救援時使用。另由於路肩寬度較一般車道窄，
    車輛違規佔用、行駛或利用其超車，除延誤救災及事故處理
    時效，並易造成事故，衝撞暫停在路肩之車輛，或擦撞路側
    護欄肇事，自不得任意行駛路肩。換句話說，高速公路之路
    肩原則上係禁止行駛，例外始由道路主管機關開放行駛路肩
    。㈡上揭資料顯示，系爭車輛確有行駛路肩之行為，且違規
    當時經舉發機關向道路主管機關查證違規當時並無實施機動
    開放路肩，而係違規行為發生後之8 時20分起至9 時0 分始
    實施機動開放路肩，認系爭車輛於未開放路肩之路段，行駛
    路肩之行為，違反「管制規則」第9 條第1 項第2 款規定，
    該當「道交條例」第33條第1 項第9 款「行駛高速公路違規
    使用路肩」之要件，自應受罰。被告據以裁處並無違誤等語
    ，並聲明：原告之訴駁回，訴訟費用由原告負擔。
五、本院之判斷：
  ㈠按「汽車行駛於高速公路、快速公路或設站管制之道路，不
    遵使用限制、禁止、行車管制及管理事項之管制規則而有下
    列行為者，處汽車駕駛人新臺幣3 千元以上6 千元以下罰鍰
    ：九、未依規定使用路肩。」、「汽車駕駛人有下列各款所
    列條款之一者，除依原條款處罰鍰外，並予記點：一、有第
    33條第1 項. . . 情形之一者，各記違規點數1 點。」，道
    路交通管理處罰條例第33條第1 項第9 款及第63條第1 項第
    1 款分別定有明文。次按「（第1 項）汽車行駛高速公路及
    快速公路，不得有下列行為：二、在路肩上行駛，或利用路
    肩超越前車或倒車。（第2 項）執行任務之救護車、消防車
    、警備車、工程車、救濟車及吊車得不受前項第1 款至第5
    款及第15款之限制。經高速公路、快速公路管理機關核准之
    拖吊車輛，於執行核准路段拖吊任務時，得不受前項第2 款
    及第3 款之限制。但應依規定裝置明顯警示標識或由警備車
    引導。」、「汽車在行駛途中，因機件故障或其他緊急情況
    無法繼續行駛時，應滑離車道，在路肩上停車待援。滑離車
    道時，應先顯示方向燈逐漸減速駛進路肩，車身或所載貨物
    突出部分，須全部離開車道。待援期間除顯示危險警告燈外
    ，並在故障車輛後方五十公尺至一百公尺處設置車輛故障標
    誌警示之。」、「為維護高速公路及快速公路交通安全與暢
    通，高速公路及快速公路管理機關或警察機關於必要時，得
    發布命令，指定時段於高速公路及快速公路特定匝道或路段
    之車道、路肩，禁止、限制或開放車輛通行。」，分別為高
    速公路及快速公路交通管制規則第9 條第1 項第2 款、第2
    項、第15條第1 項、第19條第3 項所明定。從而，高速公路
    及快速公路路肩之使用，除供緊急事故之救援使用，或為暫
    時疏解特定期間交通壅塞現象等公益目的，於指定時段開放
    特定路段之路肩使用外，以禁止使用為原則，而開放路段、
    時段均有明確告示，對於未告示之路段或時段，駕駛人自應
    遵守禁止行駛路肩之規定。又依違反道路交通管理事件統一
    裁罰基準表之規定，小型車行駛高、快速公路違規行駛路肩
    ，期限內繳納罰鍰或到案聽候裁決者，統一裁罰基準4,000
    元，應記違規點數1 點。
  ㈡查本件如事實概要所述之情事，有舉發機關第ZCA000000 號
    違反道路交通管理事件通知單、舉發機關109 年11月10日國
    道警三交字第1093703147號函、行車紀錄器擷圖、原處分、
    送達證書、違規資料查詢、汽車車籍查詢、採證光碟等資料
    附卷可稽（見本院卷第45、51-54 、57-65 頁），堪信為真
    實。
  ㈢原告雖主張國道一路南下168 公里處看到行駛路肩燈號為綠
    燈可行駛路肩燈號，被告提供的違規照片，沒有拍到綠燈可
    行駛路肩燈號云云，惟查：
　　⒈本件舉發經過依舉發機關109 年11月10日國道警三交字第1
      093703147號函復說明略以：「為因應『國道一號增設銜接
      台74線系統交流道工程，道路主管機關即交通部高速公路
      局中區養護工程分局，於108 年9 月2 日起調整國道一號
      豐原至大雅交流道南下路段，於下午尖峰時段（16-19時)
       實施機動開放路肩，並透過路上電子資訊看板及三面轉
      板播放機動開啟路肩訊息，請用路人依照指示行駛，勿違
      規行駛路肩，保障先行安全與順暢，合先敘明。…有關AYV
      -0032號車於109 年8 月10日7 時58分，在國道一號南向1
      71.7 公里處行駛路肩違規案，係民眾現場目睹該車違規
      ，以科學儀器取得證據資料向本大隊提出檢舉。本大隊爰
      依『道交條例』第7 條之1 …之規定，經查證屬實後，依據『
      道交條例』第33條第1 項第9 款『未依規定行駛路肩』之規
      定，依法填製國道警交第ZCA000000 號違規通知單逕行舉
      發，本大隊依事實舉發並無不當。本案查其違規時間、路
      段並無實施機動開放路肩通行措施（經查該路段是因事故
      車多實施機動開啟路肩通行時間為8 時20分起至9 時0 分
      ) ，本大隊依事實製單舉發並無疑義，違規屬實」等語（
      見本院卷第51-52 頁）以及交通部高速公路局中區養護工
      程分局110 年7 月13日中控字第1100022595號函：「二、
      經查109 年8 月10日上午7 時58分許，國道1 號南下171.
      7 公里處無實施開放路肩措施」等語（見本院卷第81頁）
      可知，原告駕駛車輛行經國道1 南向171.7 公里處時，該
      路段路肩實施機動通行係於上午8 時20分開始至9 時0 分
      止，而系爭車輛行駛通過該路肩之時間為上午7時8 分許
      ，即可確認系爭車輛當時行駛於該路肩，非屬於開放通行
      之時段。
    ⒉復經本院勘驗調查舉發機關提供之採證光碟，製成勘驗筆
      錄附卷為證（見本院卷第69頁），勘驗結果為：檢舉民眾
      行車紀錄器畫面時間2020/08/10 07 ：08：23時至07：08
      ：49時檢舉民眾車輛（下稱該車) 行駛於國道一號南向17
      1.7 公里路段，當時大部分車輛均依序排隊緩慢前進，少
      數車輛利用路肩超越主線道排隊之車輛，07：08：50時至
      07：08：52時號牌AYV-0032號小客車（下稱系爭車輛)行
      駛路肩超越依序排隊之主線道車輛。⒊依上開舉發經過及
      勘驗結果可知，原告所有系爭車輛（車牌號碼為000-0000
      0 號）於109 年8 月10日7 時58分許，確有於國道1 號往
      南向171.7 公里處行駛路肩之事實，為原告所不爭執，是
      就此部分之事實，應可認定。依前揭說明可知，高速公路
      外側路肩之設置，原則上均禁止車輛行駛，只在遇有緊迫
      狀況，抑或公路主管機關為維護交通安全與暢通而於必要
      時允許開放特定路段予車輛通行，此時方可例外在路肩駕
      駛，而駕駛人本應隨時注意現場標誌之指示行駛，此為一
      般駕駛人所週知。是以，原告對於高速公路設置路肩之目
      的自難諉為不知，惟原告於行經上開路段既未經公路主管
      機關開放車輛得以通行路肩，原告所有系爭車輛即不得在
      上開路段之路肩上行駛，亦屬當然之理。況且交通法規並
      無任由個別人民自行判斷當否而決定是否遵守之理，否則
      法律即形同虛設，無法保障其他用路人之安全及權益，故
      原告自不得執上開主張為由而駕車行駛於路肩。㈣綜上所
      述，原告違規事證明確，被告依法所為原處分並無違誤，
      原告訴請撤銷，為無理由，應予駁回。
六、本件事證已臻明確，兩造其餘主張及陳述，經核於判決結果
    不生影響，爰不逐一論列，附此敘明。
七、本件第一審裁判費為300 元，應由原告負擔，爰確定第一審
    訴訟費用額如主文第2 項所示。
據上論結，本件原告之訴為無理由，依行政訴訟法第237 條之7
、第98條第1 項前段、第237 條之8 第1 項，判決如主文。
中　　華　　民　　國　　110 　年　　9 　　月　　17　　日
　　　　　　　　　行政訴訟庭　法　官　楊萬益
以上正本證明與原本無異。
如不服本判決，應於判決送達後20日內，向本院提出上訴狀，其
未表明上訴理由者，應於提出上訴後20日內向本院補提理由書（
均須按他造人數附繕本）。上訴理由應表明關於原判決所違背之
法令及其具體內容，或依訴訟資料可認為原判決有違背法令之具
體事實。
中　　華　　民　　國　　110 　年　　9 　　月　　17　日　
　　　　　　　　　　　　　　　書記官　林柏名